【裁判字號】    95,聲再,182
【裁判日期】    950630
【裁判案由】    詐欺
【裁判全文】
臺灣高等法院刑事裁定                 95年度聲再字第182號
再審聲請人
即受判決人  甲○○
選任辯護人  陳佳瑤  律師
            鄭凱鴻  律師
上列聲請人因詐欺案件，對於本院95年度上易字第396號，中華
民國95年5月9日第二審確定判決（臺灣新竹地方法院93年度自字
第18號），聲請再審，本院裁定如下：
    主  文
再審之聲請駁回。
    理  由
一、聲請再審意旨略以：被告甲○○於審理中供稱，係訴外人王
    修義因見被告財務困難，稱有認識許多金主，可以借票給被
    告週轉，且被告向王修義借票後，皆有照會銀行查詢票信無
    異狀後，始持向自訴人借款，原審既未傳訊王修義查明借票
    之原委與經過，亦未查明被告收受票據後是否確實有照會銀
    行，顯就足影響於判決之重要證據漏未審酌；又被告嗣雖因
    被人倒帳致週轉不靈，但仍勉力籌措124萬5千元兌現其中二
    張金額較小之支票，則被告以曾美惠所簽發之支票向自訴人
    調現，兌現與否，與本案被告主觀上是否具詐欺故意息息相
    關，原審對此有利被告之證據未行調查，亦屬重要證據漏未
    審酌，爰依刑事訴訟法第421條規定聲請再審云云。
二、按按刑事訴訟法第421條所謂「足生影響於判決之重要證據
    漏未審酌」者，係指已提出之證據，被捨棄不採用，原判決
    並未敘明其理由，如當事人根本未提出證據，即不得謂原判
    決漏未審酌（最高法院90年台抗字第14號裁定意旨參照）；
    次按刑事訴訟法第421條所規定因重要證據漏未審酌而聲請
    再審者，係指該證據於案情有重要關係且未經審酌者而言，
    如證據業經法院本其自由心證予以取捨及判斷，僅係對此持
    相異評價，即不能以此為由聲請再審。是如當事人所提出之
    證據，不足以影響判決結果，或法院依調查之結果，本於論
    理法則、經驗法則取捨證據後，認定事實者，均不包括之。
三、經查：
  (一)本案之犯罪事實，係被告甲○○自92年6月26日起至同年10
    月15日止，持原判決附表一所示之六張空頭支票，向郭素真
    謊稱係作生意收回來的客票，連續向郭素真調取現金花用，
    致郭素真陷於錯誤，而分別匯入如原判決附表二所示之款項
    予被告使用，合計共以此方式詐得新臺幣0000000元。則被
    告甲○○有無另持原判決附表一以外之范秀舟、曾美惠支票
    向自訴人調現及兌現與否，曾否籌措現金兌現其中二張小額
    支票，顯與本案無關，自無調查審酌之必要。聲請意旨指摘
    原判決對此有利被告之證據未行調查，屬重要證據漏未審酌
    云云，當無可採。
  (二)再被告甲○○持以向自訴人調借現金之支票，係透過案外人
    王修義所取得乙節，業據其坦承在卷，復於審理中供述：92
    年6月至10月，沒有收入，靠股票還有收的房租，經濟狀況
    不好，股票輸很多錢，就到處借票軋票，借多少算多少，想
    說借票再去買股票，看是否可以賺一點錢彌補，結果洞越挖
    越大，向王修義借票時，發票日、及金額都是由伊跟王修義
    說的，知悉借票需在到期日前將款項存入帳戶內等語，則被
    告於借票時顯已明知該等票據為空頭支票，其需於到期日前
    將款項存入帳戶內，否則即遭金融機構退票，聲請意旨上開
    指稱被告甲○○於收受票據後，皆有照會銀行查詢票信無異
    狀後，始持向自訴人借款云云，不惟與被告所供相悖，復屬
    無據空言。
  (三)參以證人曾義豐所證述：十年前認識王修義，當時伊選舉，
    王修義來幫忙，認識他時，王修義就沒有工作等語，及證人
    楊正嘉所證述：王修義之工作情形及經濟狀況非常不好等語
    ，而被告甲○○亦供稱：係透過證人曾義豐認識王修義，不
    清楚票的來源，是王修義說有辦法幫伊找到金主，之前不曾
    持附表一所示之支票向自訴人借款等語，並有自訴人及被告
    等提出之被告甲○○與案外人王修義之對話錄音譯文各一份
    存卷可查，衡以常情，持票向他人調借現金周轉，首重信用
    狀況，亦即該等「客票」之來源，與發票人支票帳戶是否正
    常，被告理應向案外人王修義為詳細之詢問為是，乃竟稱不
    清楚票的來源，更遑論照會銀行查詢票信。又被告甲○○既
    係與案外人王修義熟識，亦應了解其工作情形及經濟狀況，
    被告甲○○自承斯時財務狀況既已陷入周轉不靈之境，猶向
    案外人王修義取得來路不明之「客票」，而全然未予徵信該
    等支票之發票人其信用狀況，且明知其需於到期日前將款項
    存入帳戶內，否則即遭金融機構退票，復無確實可靠之償債
    計畫，則被告確有施用詐術之客觀事實及不法所有之意圖，
    至為灼然。被告如何向訴外人王修義取得該等票據之原委與
    經過，顯與犯罪事實之認定無關，並不影響判決之結果，且
    亦未經被告於審理時提出證據調查聲請，聲請意旨稱原審漏
    未審酌云云，自無可取。
  (四)至聲請意旨其餘就法院本其職權取捨判斷，持相異之評價而
    為指摘部分，顯非刑事訴訟法第420條、第421條所定之再審
    理由，爰不一一指駁，亦併敘明。綜上所述，本件聲請再審
    為無理由，應予駁回。
四、據上論斷，應依刑事訴訟法第434條第1項，裁定如主文。
中    華    民    國    95    年    6     月    30    日
                  刑事第十八庭審判長法  官  溫耀源
                                    法  官  周政達
                                    法  官  邱同印
以上正本證明與原本無異。
不得抗告。
                                    書記官  莊昭樹
中    華    民    國    95    年    6     月    30    日


司法院資訊處製作；財團法人民間司法改革基金會備份。
